臺灣高等法院刑事判決　　　　　　　　　　　　　九十一年度上易字第一三九九號
　　上　訴　人
　　即 自 訴人　甲　○
　　被　　　告　乙○○
右上訴人因自訴被告妨害名譽案件，不服臺灣板橋地方法院九十一年度自字第六一號
，中華民國九十一年四月二十三日第一審判決提起上訴，本院判決如左：
    主  文
上訴駁回。
    事  實
一、乙○○因其夫鄭仲堯於民國八十五年間持其簽發之票面金額新台幣（下同）一百
    萬元之支票（票據號碼：E0000000，發票日：八十五年十月二十九日，付款人、
    臺灣北區郵政管理局）一紙，向甲○（原名為方志文）擔保借款，其後該支票經
    甲○於八十六年十月二十七日提示遭退票未能兌現，復經甲○於八十八年向台灣
    板橋地方法院聲請核發支付命令，經其提出異議後視為起訴，而於台灣板橋地方
    法院簡易庭就該票款涉訟（九十年度板簡字第二四七八號給付票款事件）。詎其
    於上開給付票款事件審理期間，竟基於概括之犯意，連續於九十年十二月四日上
    午十一時七分許、九十一年一月八日上午十一時八分許，在台灣板橋地方法院簡
    易庭第二法庭公開辯論時，公然以「地下錢莊」一語，辱罵甲○二次。
二、案經甲○提起自訴。
    理  由
一、訊據被告乙○○固不否認有於九十一年一月八日，在台灣板橋地方法院簡易庭開
    庭時，指稱自訴人甲○是「地下錢莊」之事實，惟矢口否認有故意公然侮辱之犯
    意，辯稱：伊當時係因一時氣憤，才脫口說出自訴人是「地下錢莊」一語，並非
    故意，且伊只在該次開庭時有說，前次九十年十二月四日開庭時並未指說自訴人
    是「地下錢莊」云云。惟查：
  (一)、右揭犯罪事實，業經自訴人甲○指訴歷歷，且被告於九十一年一月八日，在台
      灣板橋地方法院簡易庭第二法庭公開辯論時，公然指稱自訴人是「地下錢莊」
      之情，並據證人即臺灣板橋地方法院該次開庭記錄之書記官吳進安於原審到庭
      結證屬實（見原審卷第七十五頁），復經原審播放該次開庭錄音帶勘驗其內容
      無訛，有該開庭錄音帶一捲扣案及勘驗筆錄附卷可稽（見原審卷第四十五頁至
      第四十九頁、第五十頁）。至上開九十年十二月四日開庭過程，雖經原審勘驗
      上開錄音帶結果，已查無該次開庭錄音內容，然經原審調閱臺灣板橋地方法院
      上開給付票款事件案卷，卷附之自訴人九十年十二月二十六日提出之準備書狀
      （二），該狀內即記載有「在十二月四日庭訊時，被告（即指乙○○）無憑無
      據，口不遮攔，污衊原告（即指甲○）為地下錢莊」，足認被告於上開九十年
      十二月四日亦應有當庭公然指稱自訴人是「地下錢莊」之情。
  (二)、又查被告之夫鄭仲堯與自訴人係同學關係，已據被告、自訴人陳明在卷，足見
      被告之夫鄭仲堯與自訴人之借貸關係，係基於同學間情誼及借貸關係，卻於雙
      方借貸票款訴訟公開辯論時，公然指稱自訴人為「地下錢莊」，衡諸其間原有
      情誼關係及自訴人之感受，難謂被告指述之「地下錢莊」一語，對自訴人無侮
      辱之情。而被告於公開法庭對自訴人為上述之行為，難認其無侮辱之故意，被
      告所辯其非故意侮辱自訴人云云，不足採信。
  (三)、綜上所述，本件事證已臻明確，被告犯行洵堪認定，應依法論科。
二、核被告乙○○所為，係犯刑法第三百零九條第一項之公然侮辱人罪。其二次公然
    侮辱自訴人之行為，時間緊接，所犯罪名相同，顯係出於概括犯意反覆為之，為
    連續犯，應依刑法第五十六條之規定以一罪論，並加重其刑。
三、原審以被告罪證明確，援引刑法第五十六條、第三百零九條第一項，審酌被告犯
    罪之動機係基於一時氣憤、目的在於侮辱被害人、手段尚稱平和、與自訴人之關
    係及所生之危害尚屬不大、犯後之態度等一切情狀，量處罰金二千元，並諭知易
    服勞役折算標準，以示懲儆。經核其認事用法均無違誤，量刑亦屬妥適，應予維
    持。
四、本件上訴人上訴意旨，以原審判決量刑過輕，不足發生儆惕作用云云，指摘原判
    決不當，為無理由，應予駁回。
據上論斷，應依刑事訴訟法第三百六十八條，判決如主文。
中      華      民      國    九十一    年      八      月     十五     日
                              台灣高等法院刑事第二庭
                                  審判長法  官  蔡  長  溪
                                        法  官  楊  貴  志
                                        法  官  林  俊  益
右正本證明與原本無異。
不得上訴。
                                        書記官  陳  明  琴
中      華      民      國     九十一   年      八      月    十五      日
附錄：本判決論罪科刑法條全文
刑法第三百零九條第一項
公然侮辱人者，處拘役或三百元以下罰金。
